【裁判字號】    99,抗,429
【裁判日期】    990928
【裁判案由】    損害賠償
【裁判全文】
臺灣高等法院臺中分院民事裁定  99年度抗字第429號
抗   告   人  嘉太國際股份有限公司
法 定代理 人  乙○○
訴 訟代理 人  姜萍律師
相   對   人  上弘開發設計有限公司
兼法定代理人  丙○○
相   對   人  甲○○
上列抗告人因與相對人上弘開發設計有限公司等間損害賠償事件
，對於民國99年8月27日臺灣彰化地方法院99年度重訴字第115號
裁定提起抗告，本院裁定如下：
    主  文
原裁定廢棄。
    理  由
一、原裁定意旨略以：抗告人依營業秘密法第13條第2項、著作
    權法第88條第3項等規定提起本訴，請求相對人應連帶給付
    抗告人新台幣1,500萬元及法定遲延利息，核屬智慧財產法
    院組織法第3條第1款所規定之智慧財產案件，自應由智慧財
    產法院管轄。次查綜觀抗告人支付命令聲請狀記載及所檢附
    證據，並未有相對人同意抗告人向普通法院提起本件訴訟之
    陳述及證物，抗告人向無管轄權之本院起訴，顯係違誤，爰
    依職權將本件移送於該管轄法院等語。
二、抗告意旨略以：智慧財產法院對於智慧財產案件並非專屬管
    ，原審法院依民事訴訟法第1條第1項、第2條第2項及第15條
    之規定，對於本件應有管轄權；又智慧財產法院依法就智慧
    財產案件並無優先管轄權，亦無排除其他法院管轄權之效力
    ，原裁定之認定顯有錯誤，請求廢棄原裁定等語。
三、按訴訟之全部或一部，法院認為無管轄權者，依原告聲請或
    依職權以裁定移送於其管轄法院。民事訴訟法第28條第1項
    固有明文。次按智慧財產法院組織法第3條第1款、第4款所
    定之民事案件係指依專利法、商標法、著作權法、光碟管理
    條例、營業秘密法、積體電路電路布局保護法、植物品種及
    種苗法或公平交易法所保護之智慧財產權益所生之第一審及
    第二審民事訴訟事件，及其他依法律規定或經司法院指定由
    智慧財產法院管轄之案件；又智慧財產案件審理細則第9條
    規定：「智慧財產民事、行政訴訟事件非專屬智慧財產法院
    管轄，…」。依此；智慧財產所生之民事訴訟並非專屬智慧
    財產法院管轄，如當事人符合民事訴訟法關於管轄規定，向
    普通法院起訴請求者，普通法院即無依民事訴訟法第28條第
    1 項規定裁定移送他法院管轄之適用。再按智慧財產訴訟並
    非專屬智慧財產法院管轄，因而一般地方法院及高等法院對
    於智慧財產民事訴訟為實體裁判，並非違法，此觀智慧財產
    案件審理細則第9條之規定即明（司法院98年智慧財產法律
    座談會提案及研討結果民事訴訟類第2號參照）。
四、查相對人起訴主張略以：抗告人為自動辨識與資料收集系統
    及端點銷售系統之專業廠商，除研發自有品牌以外，亦提供
    客製化產品設計與量產服務，於民國94年3月間委託專門製
    作拉桿及箱袋類產品之相對人上弘開發設計有限公司（下稱
    上弘公司）代工製造型號3300及3700投票機器之外部行李箱
    ，96年2月起另委託相對人上弘公司製造型號4000投票機器
    之外部行李箱，並告知公司負責人丙○○、甲○○（該二人
    為夫妻）須負保密義務，詎相對人上弘公司及其董事甲○○
    未經抗告人同意，擅自以抗告人所有型號3300、3700及4000
    投票機器之外部行李箱設計，以「甲○○」為發明人及申請
    人之名義，申請發明及新型專利。相對人違反保密合約義務
    、侵害抗告人著作財產權及營業秘密等，所為已造成抗告人
    之損害，爰依法請求損害賠償等語。核抗告人上開所述，雖
    屬保護智慧財產權益所生之民事訴訟事件，惟依前揭說明，
    本件並非專屬智慧財產法院管轄之事件，抗告人向相對人住
    、居所地之原法院提起本件訴訟，依法並無不合，難認原審
    法院無管轄權。原裁定將之移送智慧財產法院，即核與民事
    訴訟法第28條第1項規定不符。本件抗告為有理由，爰將原
    裁定廢棄，發回原法院為適法之處理。
五、本件抗告為有理由，依民事訴訟法第492條，裁定如主文。
中    華    民    國    99    年    9     月    28    日
                民事第五庭    審判長法  官  李寶堂
                                    法  官  古金男
                                    法  官  王重吉
以上正本係照原本作成。
再為抗告應以適用法規顯有錯誤為理由。
如提起再抗告者應於裁定送達後10日內向本院提出抗告理由狀（
須按照他造人數附具繕本）並繳納抗告裁判費新臺幣1,000元，
同時委任律師或具有律師資格之關係人為代理人。
                                    書記官  林玉惠
中    華    民    國    99    年    9     月    28    日
                                                      Ｖ

司法院資訊處製作；財團法人民間司法改革基金會備份。
